臺灣高等法院高雄分院民事判決　　　　　　94年度上字第60號
上　訴　人　乙○○
訴訟代理人　程高雄律師
被　上訴人　甲○○
上列當事人間因損害賠償事件，上訴人對於中華民國94年3 月4
日臺灣高雄地方法院93年度訴字第1091號第一審判決提起上訴，
本院於94年8月31日辯論終結，判決如下：
    主  文
原判決關於駁回上訴人下開第二項之訴部分暨訴訟費用之裁判（
除確定部分外）均廢棄。
被上訴人應再給付上訴人新台幣捌萬元及自民國九十三年十一月
二十四日起至清償日止，按週年利率百分之五計算之利息。
其餘上訴駁回。
第一審（除確定部分外）及第二審訴訟費用由被上訴人負擔五分
之一，餘由上訴人負擔。
　　　事實及理由
一、上訴人起訴主張：其於民國（下同）92年1 月20日7 時許，
    騎乘牌照號碼OGS-675 號（原審誤載OGS-657 號）機車，由
    南向北行經高雄縣林園鄉○○○路93號前擬橫越馬路時，遭
    同向以90公里時速駕駛K2-1198 號自用小客車之被上訴人甲
    ○○撞擊，致人車倒地，受有左脛骨骨折、左手橈尺骨骨折
    、左足撕裂傷、右足皮膚及雙手上臂皮膚缺損等傷害；爰依
    侵權行為損害賠償之法律關係，請求被上訴人賠償看護費用
    新台幣（下同）775,500 元、精神慰無金1,200,000 元、醫
    療費用126,641 元。並聲明：(一)被上訴人應給付上訴人2,10
    2,141 元及自93年6 月10日民事狀繕本送達翌日起至清償日
    止，按週年利率百分之五計算之利息。(二)願供擔保請准宣告
    假執行。（上訴人於本院審理時捨棄對於醫療費用中之牙齒
    重整費用100,000 元之請求）
二、被上訴人則以上訴人左轉前確停在路邊等待，但因未打方向
    燈，以至被上訴人不知上訴人擬左轉，故上訴人於事故之發
    生亦有過失等語置辯。
三、原審判決被上訴人應給付上訴人340,513 元及法定遲延利息
    ，並駁回上訴人其餘之訴。上訴人不服，提起上訴，請求：
    (一)原判決上訴人敗訴部分廢棄。(二)上開廢棄部分，被上訴人
    應再給付上訴人1,661,628 元，及自93年11月24日起至清償
    日止，按週年利率百分之五計算之利息。(三)願提供擔保，請
    准予宣告假執行。被上訴人則請求駁回上訴。
四、兩造不爭執之事項：上訴人於92年1 月20日7 時許，騎機車
    在高雄縣林園鄉○○○路93號前橫越馬路時，遭駕駛自用小
    客車並以時速90公里行駛之被上訴人撞擊，致受有左脛骨骨
    折、左手橈尺骨骨折、左足撕裂傷、右足皮膚及雙手上臂皮
    膚缺損等傷害。
五、本院判斷：
  (一)查被上訴人抗辯肇事路段即高雄縣林園鄉○○○路並沒有快
    慢車道之分，南北向僅各有一個車道，上訴人騎機車停於與
    伊同車道之路邊，在伊車前2 輛車駛過後，上訴人機車突然
    左轉橫越馬路，伊車緊接在後，來不及反應而偏左趨避，致
    撞及上訴人等語，上訴人亦不否認騎機車，停於路邊再由東
    向西橫越，在近路中為被上訴人之小客車撞及等情。據車損
    照片顯示，被上訴人所駕駛之小自客車車頭偏左方處有撞及
    之凹痕，為被上訴人所不爭執，則上訴人原南向北行駛至肇
    事地點時，既已停於右側路邊，欲伺機左轉，則原應注意同
    向後方有無來車，再行穿越，乃竟發生於左轉穿越時為南向
    北之被上訴人汽車撞及，足見上訴人之機車未讓直行之被上
    訴人小客車先行而貿然左轉，被上訴人小客車由南往北行駛
    ，見狀雖偏左趨避，然因超速甚多，不及煞避，致其左車頭
    撞及上訴人機車堪予認定。按行車速度依標誌或標線之規定
    ，無標誌或標線者，在市區道路，時速不得超過50公里，在
    郊外道路時速不得超過60公里，但在未劃設車道或行車分向
    線之道路，市區時速不得超過30公里，郊外時速不得超過40
    公里，92年10月15日修正公布前之道路交通安全規則93條第
    1 項第1 款定有明文。肇事地點之路段，無號誌，時速限速
    為40公里，有道路交通事故現場圖影本可稽（影印警卷第1
    項）被上訴人駕駛小客車以時速90公里以上在上開路段行駛
    （前輪煞痕各為53.6公尺、43.3公尺），有違上述道路交通
    安全規則之規定，因而肇事致上訴人受傷顯有過失，其過失
    不法侵害上訴人權利，對上訴人自應負損害賠償責任。
  (二)茲就上訴人各項請求之金額審酌如下：
    (1)看護費用部分：
      上訴人主張因本件車禍事故受有傷害，由子女共同支付看
      護費用每月16,500元以國人平均壽命74歲計算，尚需看護
      費用775,500 元，惟依上訴人所受傷害程度，自事故發生
      時起約6 個月之期間需他人照顧生活起居，有財團法人長
      庚紀念醫院高雄分院94年2 月18日（93）長庚院高字第
      3C4471號函可參（原審卷第99頁）。雖上訴人因本件車禍
      ，經鑑定認為輕度肢障，領有身心障礙手冊（本院卷第17
      頁），然輕度肢障與不能自行料理生活並非同義，除受傷
      後之6 個月內之外，尚乏證明可證上訴人因本件車禍之故
      而必須完全賴他人料理其生活起居，其於本院審理中陳明
      ，目前生活起居可以自己吃飯，生活可以自理（本院卷第
      40頁），是上訴人請求看護費用應認以6 個月為合理。而
      每月看護費上訴人以16,500元為計算基準且被上訴人亦不
      爭執尚屬合理，則上訴人請求之看護費在99,000元（16,5
      00元×6）範圍內為有理由，逾此部分之請求則無理由。
    (2)醫藥費用部分：
      上訴人請求醫療費用，其中建佑醫院急診費4,210 元，莊
      敬藥局8,139 元，據其提出收據為證，另長庚醫院高雄分
      院14,292元亦未超過長庚醫院長庚分院前開來函所述之醫
      療費用總額，且均為被上訴人不爭執，上訴人請求醫療費
      用計26,641元為有理由。
    (3)精神慰撫金部分：
      上訴人因本件車禍事故受有左脛骨骨折，左手橈尺骨骨折
      ，左足撕裂傷、右足皮膚及雙手上臂皮膚缺損之傷害，預
      後並遺有左肩關節僵硬、上舉115 度（正常180 度）、左
      下肢機能顯著障礙，藉助行器行走，骨折後遺症外傷為主
      因，年紀大為次要因素等情，有上訴人最後復健之阮綜合
      醫院93年10月14日阮醫教字第93470 號函可參（原審卷第
      53頁），上訴人確因本件車禍事故遺有輕度肢障之後遺症
      ，所受精神損害非輕；審酌上訴人於車禍發生時年齡70餘
      歲，無工作，有土地1 筆、被上訴人則為31歲，為職業軍
      人，無任財產資料等情，經兩造陳明，並有原審依職權查
      詢之稅務電子閘門財產所得調件明細表可稽（原審卷第
      119 頁袋內），及上訴人不識字，被上訴人二專畢業各情
      狀，認上訴人請求精神慰撫金120 萬元過高，應為400,00
      0 元為適當，逾此部分之請求為無理由。
  (三)被上訴人駕駛小客車，以時速90公里超速行駛，致肇事有過
    失已如前述，而上訴人騎乘機車在前開時地因左轉未讓直行
    之被上訴人小客車先行致生本件車禍，有違92年10月15日修
    正公布前之道路交通安全規則第102 條第1 項第6 款規定，
    上訴人就本件車禍之發生，與有過失，本院審酌兩造過失之
    程度，損害造成之原因力，認上訴人應負10分之2 過失比例
    ，被上訴人逾越時速50公里以上，要負較重大之責任即應負
    10 分 之8 過失比例，按損害之發生或擴大，被害人與有過
    失者，法院得減輕賠償金額或免除之，民法第217 條第1 項
    定有明文。爰依兩造過失比例減輕被上訴人賠償金額，上訴
    人得請求之賠償金額為420,513 元〔（99,00+26,641+400,0
    00）×0.8 四捨五入〕。
六、綜上所述，原告本於侵權行為損害賠償之法律關係，請求被
    上訴人給付其請求在420,513 元及自93年11月24日（補呈證
    物狀繕本送達翌日）起至清償日止，按週年利率百分之五計
    算利息範圍內，為有理由，應予准許，逾此部分之請求為無
    理由，原審判命被上訴人給付340,513 元本息，駁回上訴人
    如主文第2 項所示請求部分，自有未洽，上訴意旨指摘原判
    決此部分不當，求予廢棄改判，為有理由，爰廢棄改判如主
    文第2 項所示。至上訴人逾此部分之請求為無理由，應予駁
    回。又本件命被上訴人給付之判決，未逾150 萬元，於本院
    宣判時已告確定，勿庸為假執行之宣告，其為假執行之聲請
    ，自無保護必要，不應准許。
據上論結，本件上訴為一部有理由，一部無理由，依民事訴訟法
第449 條第1 項、第450條、第79條，判決如主文。
中　　華　　民　　國　　94　　年　　9 　　月　　14　　日
                            民事第六庭
                                審判長法官  許明進
                                法      官  謝肅珍
                                法      官  張明振
以上正本證明與原本無異。
上訴人如對本判決上訴，須於判決送達後20日內向本院提出上訴
狀，其未表明上訴理由者，應於上訴後20日內向本院提出上訴理
由書（均須按他造當事人之人數附繕本）。上訴時應提出委任律
師或具有律師資格之人之委任狀，並依附註條文規定辦理。
中　　華　　民　　國　　94　　年　　9 　　月　　15　  日
                                書  記  官    彭筱瑗
附註：
民事訴訟法第466條之1：
對於第二審判決上訴，上訴人應委任律師為訴訟代理人，但上訴
人或其法定代理人具有律師資格者，不在此限。
上訴人之配偶、三親等內之血親、二親等內之姻親，或上訴人為
法人、中央或地方機關時，其所屬專任人員具有律師資格並經法
院認為適當者，亦得為第三審訴訟代理人。第１項但書及第２項
情形，應於提起上訴或委任時釋明之。
                                                      Ｆ
